臺灣高等法院高雄分院刑事判決
111年度上易字第207號
上  訴  人  
即  被  告  盧許金定



選任辯護人  孫志鴻律師                      
上列上訴人即被告因詐欺等案件，不服臺灣高雄地方法院109年
度易字第423號，中華民國111年3月30日第一審判決（起訴案號
：臺灣高雄地方檢察署108年度偵字第15261、15264號），提起
上訴，本院判決如下：
    主  文
上訴駁回。
盧許金定緩刑貳年，並應向公庫支付新臺幣伍萬元、接受法治教
育課程貳場次，緩刑期間付保護管束。
    事實及理由
壹、程序部分（本院審判範圍）：
一、按民國110年6月16日修正公布、同月18日施行之刑事訴訟法
    第348條規定：「上訴得對於判決之一部為之。對於判決之
    一部上訴者，其有關係之部分，視為亦已上訴。但有關係之
    部分為無罪、免訴或不受理者，不在此限。上訴得明示僅就
    判決之刑、沒收或保安處分一部為之」。依據本條立法理由
    意旨，上訴人就未提出具體理由聲明上訴部分，並無請求撤
    銷、變更原判決之意，自無再擬制視為全部上訴之必要；為
    尊重當事人設定攻防之範圍，並減輕上訴審審理之負擔，容
    許上訴權人僅針對刑、沒收或保安處分一部提起上訴，其未
    表明上訴之認定犯罪事實部分，則不在第二審之審判範圍。
    如為數罪併罰之案件，亦得僅針對各罪之刑、沒收、保安處
    分或對併罰所定之應執行刑、沒收、保安處分，提起上訴，
    其效力不及於原審所認定之各犯罪事實，此部分犯罪事實不
    在上訴審審查範圍。依據前開說明，刑事訴訟第二審縱為覆
    審制，如有刑事訴訟法第348條第3項規定之一部上訴情形，
    未表明上訴之犯罪事實部分，即不在第二審之審判範圍。
二、次按110年6月18日修正公布施行之刑事訴訟法施行法第7條
    之13規定：「中華民國110年5月31日修正通過之刑事訴訟法
    施行前，已繫屬於各級法院之案件，於施行後仍適用修正前
    刑事訴訟法第348條規定；已終結或已繫屬於各級法院而未
    終結之案件，於施行後提起再審或非常上訴者，亦同」。查
    本案係於上開規定修正施行後之111年6月8日繫屬於本院，
    有臺灣高雄地方法院111年6月8日雄院和刑紀110審易423字
    第1111009648號函其上所蓋本院收文戳章在卷可按（見本院
    卷第3頁），是本案上訴之效力及其範圍，應依現行刑事訴
    訟法第348條規定判斷，合先敘明。
三、原審於111年3月30日判處上訴人即被告盧許金定（下稱被告
    ）共同犯詐欺得利罪，共2罪，分別處有期徒刑5月、4月，
    定其應執行有期徒刑7月，並均諭知易科罰金之折算標準。
    被告於收受該判決正本後，請求就上開刑度宣告緩刑為由提
    起上訴，檢察官則未上訴；復經被告於本院審理時陳稱其僅
    就原判決量刑部分上訴，對於原判決認定之犯罪事實及罪名
    均不爭執（見本院卷第58頁），足見被告對於本案請求審理
    之上訴範圍僅限於量刑部分。揆諸前開說明及新修正條文之
    規定，本案量刑部分與原判決犯罪事實、罪名之認定，可以
    分離審查，因此，本院僅就原判決量刑部分加以審理，其他
    關於本案犯罪事實及罪名，則不在本院審理範圍。
貳、實體部分：
一、因被告表明僅就原判決關於量刑部分提起上訴，故有關本案
    之犯罪事實、論罪部分之認定，均如第一審判決所記載（如
    附件）。
二、被告上訴意旨略以：被告對犯罪事實已坦承不諱，惟因年事
    已高，經營小吃攤，體力難以負荷，加以疫情關係，收入甚
    微，故本身經濟狀況不佳，又告訴人臺灣電力股份有限公司
    （下稱臺電公司）亦在和解書表示願於收訖款項後，請求法
    院惠賜緩刑之判決，因被告已賠償完畢，有原審卷附資料可
    證，且被告保證不會再犯，是請求從輕量刑並為緩刑之宣告
    等語。
參、上訴論斷部分：
一、原審認為被告所為均係共同犯詐欺得利罪，共2罪，爰審酌
    被告係智識成熟之成年人，應知電力能源為全體國民共享之
    重要資源，透過使用者付費及公平計價之原則，方得使電力
    機構永續經營，達到資源平等、共享利用之目的，且電價高
    低與國家能源政策及財政收支亦密切相關，如以不正當方式
    影響計電，藉此減少電費開支，無異將個人之用電成本轉嫁
    由社會大眾承受，除造成臺電公司損失外，更影響國家民生
    經濟。然被告竟為圖減省其「三上茶」、「牛妞熱河炒飯」
    店面營業時之電費支出，而分別為本案詐欺得利之犯行，造
    成臺電公司無法合理計算其用電情形，損及公用民生事業費
    用負擔之公平性，所為應予非難；且其犯後先矢口否認犯行
    ，直至原審審理中經臺電公司稽查人員周啟煌再次到庭指證
    歷歷後，方願與臺電公司達成和解並坦承本案犯行，又本案
    先前程序所耗費之司法資源亦非微小，整體而言，被告犯後
    態度難認良好；惟念及被告並無前科，犯後終能坦承犯行並
    與臺電公司達成和解，共支付新臺幣（下同）563,555元之
    和解金，此有110年11月17日調解筆錄、陳述狀各1份在卷足
    憑（見原審易字卷第397至399、401頁），是被告上開犯行
    之惡性稍減；兼衡被告之犯罪動機、目的、手段、犯罪期間
    之長短，以及於原審審理中自陳之智識程度、家庭生活經濟
    狀況（因涉及個人隱私，詳見原審易字卷第508頁）等一切
    情狀，分別量處有期徒刑5月、4月，並各諭知以1千元折算1
    日之易科罰金折算標準。再審酌被告所犯上開2罪之罪質相
    同、犯罪時間部分重疊，以及總體法益侵害性，定其應執行
    有期徒刑7月，並諭知以1千元折算1日之易科罰金折算標準
    。另說明被告賠償告訴人臺電公司之金額實際上業已超過其
    不法所得，已達到剝奪犯罪行為人因犯罪之不當利得，回復
    既有合法之財產秩序之目的，為免過苛，自無再沒收犯罪所
    得之必要；又扣案之電表及封印鎖應屬臺電公司所有之設備
    ，卷內復無相關證據足認該等物品係被告所有，爰均不予宣
    告沒收。　
二、至被告雖上訴請求從輕量刑。然關於刑之量定，係實體法上
    賦予法院得為自由裁量之事項，苟已斟酌刑法第57條各款所
    列情狀，而未逾越法定刑度，或濫用其權限，即不得任意指
    摘為違法（最高法院72年台上字第6696號、75年台上字第70
    33號等判例要旨及95年度台上字第7315號、95年度台上字第
    7364號等判決要旨參照）；又在同一犯罪事實與情節，如別
    無其他加重或減輕之原因，下級審法院量定之刑，亦無過重
    或失輕之不當情形，則上級審法院對下級審法院之職權行使
    ，原則上應予尊重（最高法院85年度台上字第2446號判決要
    旨參照）。查被告所犯詐欺得利等2罪，原審以其犯罪事證
    明確，審酌上開情狀，分別量處有期徒刑5月、4月，定其應
    執行有期徒刑7月，暨各諭知易科罰金之折算標準，顯係本
    於被告之責任為基礎，已具體斟酌刑法第57條所列情形而為
    量定，並未偏執一端，而有失輕重之情事，亦未逾越法律所
    規定之範圍，依上開最高法院判例、判決意旨，自難認原審
    量刑有何違法或失當之處。被告仍執前詞提起上訴，請求從
    輕量刑為無理由，應予駁回。
三、另查被告未曾因故意犯罪受有期徒刑以上刑之宣告，有臺灣
    高等法院被告前案紀錄表在卷足參（見本院卷第39頁）；又
    被告因行事失慎、一時思慮未周，於原審審理時終能對上揭
    犯罪事實改口坦承認罪，足認其確有悔悟之意，況被告已與
    告訴人臺電公司達成調解，賠償金額合計563,555元，有調
    解筆錄在卷可佐（見原審易字卷第397至399頁），此等賠償
    金額業已全數給付，且已逾原審所認定被告詐欺得利之總額
    325,343元（計算式如下：293,381元＋31,962元＝325,343元
    ），告訴人臺電公司又具狀請求對被告惠賜緩刑判決，予以
    被告自新機會等語，有刑事陳述狀附卷可按（見原審易字卷
    第401頁），是被告經此偵審程序及論罪科刑之教訓，當知
    所警惕，信無再犯之虞，因認前開之刑以暫不執行為當，爰
    依刑法第74條第1項第1款規定，宣告緩刑2年。另為深植被
    告之守法觀念，記取本案教訓，確切明瞭其行為之不當與所
    生危害，爰依刑法第74條第2項第4款規定，併宣告被告應向
    公庫支付5萬元，及依同條項第8款之規定，命被告應接受法
    治教育課程2場次，並應依刑法第93條第1項第2款規定，諭
    知於緩刑期間付保護管束，以促其於緩刑期間徹底悔過。又
    被告上揭所應負擔之義務，乃緩刑宣告附帶之條件，依刑法
    第75條之1第1項第4款之規定，違反上開負擔情節重大，足
    認原宣告之緩刑難收其預期效果，而有執行刑罰之必要者，
    得撤銷上開緩刑之宣告，併此指明。
肆、同案被告盧冠佑經原審判決無罪，因未據檢察官上訴而告確
    定，爰不另予論列，附此敘明。
據上論結，應依刑事訴訟法第373條、第368條，判決如主文。
本案經檢察官許紘彬提起公訴，檢察官呂建昌到庭執行職務。
中　　華　　民　　國　　111 　年　　7　　月　　19　　日
                  刑事第七庭    審判長法  官  李璧君
                                      法  官  李東柏
                                      法  官  葉文博
以上正本證明與原本無異。
不得上訴。
中　　華　　民　　國　　111 　年　　7 　　月　　19　　日
　　　　　　　　　　　　　　　　　　　書記官  蕭家玲

附錄本判決論罪科刑法條：
刑法第339條
意圖為自己或第三人不法之所有，以詐術使人將本人或第三人之
物交付者，處5年以下有期徒刑、拘役或科或併科50萬元以下罰
金。
以前項方法得財產上不法之利益或使第三人得之者，亦同。
前二項之未遂犯罰之。

附件
臺灣高雄地方法院刑事判決
109年度易字第423號
公　訴　人　臺灣高雄地方檢察署檢察官　
被　　　告　盧許金定  
　　　　　　盧冠佑　  
共      同
選任辯護人　孫志鴻律師
上列被告因竊盜案件，經檢察官提起公訴（108年度偵字第15261
號、第15264號），本院判決如下：
    主  文
盧許金定共同犯詐欺得利罪，處有期徒刑伍月，如易科罰金，以
新臺幣壹仟元折算壹日。又共同犯詐欺得利罪，處有期徒刑肆月
，如易科罰金，以新臺幣壹仟元折算壹日。應執行有期徒刑柒月
，如易科罰金，以新臺幣壹仟元折算壹日。
盧冠佑無罪。
    事  實
一、盧許金定為節省電費之開銷，竟與姓名、年籍不詳之水電工
    人，共同意圖為自己不法之所有，基於詐欺得利之犯意聯絡
    ，分別為下列行為：
（一）盧許金定自民國106年7月20日起，經營址設高雄市○○區○○
      ○街000號之「牛妞熱河炒飯」炒飯店。嗣於107年5月至10
      8年5月20日間之某日，委託姓名、年籍均不詳之水電工人
      ，在上址電表（電號：00-0000-00-0）之電源側裝設單相
      電容器，以改變電位相位角，產生不平衡電流，使電表之
      圓盤轉動變緩慢或呈靜止狀態，電表因而失效不準，使台
      灣電力股份有限公司（下稱台電）之抄表人員陷於錯誤，
      誤以為抄表時所見之度數為真正，依少於實際用電度數之
      度數以計算上址電費。盧許金定至108年5月20日遭查獲為
      止，詐得約72084度之電能，節省原所需支付之電費即新
      臺幣〈下同〉約293,381元之不法利益（計算式：營業用電
      每度4.07元×72084度≒293,381元）。　
（二）盧許金定另自108年3月1日起，經營址設高雄市○○區○○○街
      000號之「三上茶」飲料店。其於108年3月1日起至108年5
      月20日止之某日，委託姓名、年籍均不詳之水電工人，在
      上址1、2樓電表（電號：00-0000-00-0、00-0000-00）內
      改裝電表電壓鈎加裝二極體，使電表因而失效不準，使台
      電陷之抄表人員陷於錯誤，誤以為抄表時所見之度數為真
      正，依少於實際用電度數之度數以計算上址電費。盧許金
      定至108年5月20日遭查獲為止，詐得約8078度（1樓：640
      度；2樓：7438度）之電能，節省原所需支付之電費約31,
      962元之不法利益（計算式：2樓住家用電每度2.64元×640
      度＋1樓營業用電每度4.07元×7438度≒31,962元）。
（三）嗣於108年5月8日台電高雄區營業處抄表人員抄表時發現
      高雄市○○區○○○街000號「牛妞熱河炒飯」之電表（電號：
      00-0000-00-0）圓盤有倒轉現象，疑似違規用電，故於10
      8年5月20日14時許，經台電高雄區營業處稽查人員會同警
      方至「牛妞熱河炒飯」、「三上茶」實地調查，在「三上
      茶」當場扣得如附表編號1至4所示之物。惟當日盧許金定
      以沒有「牛妞熱河炒飯」2樓之鑰匙為由，拒絕開啟通往2
      樓配電箱之門，並搪以明日即可取得2樓鑰匙，要求稽查
      人員翌日再檢查，稽查人員只得於翌日(即21日)11時30分
      許，再度會同警方徵得盧許金定同意到場實地調查，惟盧
      許金定已於此之前將電容器恢復合法狀態，故警方在2樓
      配電箱下方角落扣得如附表編號5所示之物，始悉上情。
　二、案經台電委由周啟煌訴由高雄市政府警察局（下稱高雄市
      警局）鹽埕分局報告臺灣高雄地方檢察署（下稱高雄地檢
      署）檢察官偵查起訴。
    理  由
壹、有罪部分：
一、證據能力部分：
　　本判決下列引用之言詞及書面陳述等各項證據資料，關於被
    告以外之人於審判外陳述之傳聞供述證據，經檢察官、被告
    盧許金定及其辯護人於審判程序中均同意作為證據使用，或
    知有傳聞證據之情形而未於言詞辯論終結前聲明異議（見本
    院109年度易字第423號卷〈下稱本院卷〉第475頁），本院審
    酌該等證據作成時之情況，並無取證之瑕疵或其他違法不當
    之情事，且與待證事實具有關聯性，應均具有證據能力。其
    餘認定本案犯罪事實之非供述證據，經查並無違反法定程序
    取得之情形，依刑事訴訟法第158條之4規定反面解釋，亦應
    具證據能力。
二、實體部分：
（一）認定犯罪事實之證據及理由：
　　　上揭犯罪事實，業據被告盧許金定於本院審理中坦承不諱
      （見本院卷第474頁），亦據證人即到場之員警簡忠平、
      證人即房東孫達德、證人即台電稽查員周啟煌於警詢、偵
      查及本院審理中分別證述明確（見市警局鹽埕分局高市警
      鹽分偵字第10870878700號卷〈下稱警一卷〉第5至7頁、高
      市警鹽分偵字第10870878800號卷〈下稱警二卷〉第10至12
      頁，高雄地檢署108年度偵字第15261號卷〈下稱偵一卷〉第
      93至97頁、第45至51頁、108年度偵字第15264號卷〈下稱
      偵二卷〉第203至207頁，本院卷第263至316頁），並有市
      警局鹽埕分局108年5月20日扣押筆錄、扣押物品目錄表、
      扣押物品收據（執行處所：高雄市○○區○○○街000號「三上
      茶」）、市警局鹽埕分局108年5月21日扣押筆錄、扣押物
      品目錄表、扣押物品收據（執行處所：高雄市○○區○○○街0
      00號「牛妞炒飯幫」）、高雄市○○區○○○街000號、385號
      之房屋租賃契約書、台電高雄區營業處109 年12月1日高
      雄字第1091339313號函、108年5月20日高稽字第0000000
      號、第0000000號、第0000000號用電實地調查書、追償電
      費計算單、高雄市○○區○○○街000號、385號用電資料表、
      高雄市○○區○○○街000號之用電基本資料、用電資訊、高雄
      市○○區○○○街000號異動資訊、市警局鹽埕分局108 年10月
      14日高市警鹽分偵字第10871216500 號函暨現場錄影蒐證
      光碟片及相片、高雄市政府經濟發展局106年7月20日高市
      經發商字第10661226500號函、高雄地檢署勘驗報告暨截
      圖、高雄地檢署109年5月27日電話紀錄單、台電108年5月
      22日高稽字第108420號繳款通知書（電號：00-0000-00-0
      ）、本院勘驗筆錄各1份、經濟部商工登記公示資料、台
      電高雄區營業處110年8月30日高雄字第1101339576號函暨
      用電戶資料各2份，以及高雄市○○區○○○街000 號、385 號
      之GOOGLE街景截圖2 張、高雄市○○區○○○街000號查驗現場
      照片6張、高雄市○○區○○○街000號108年5月21日查驗現場
      照片38張（見警一卷第12頁、第18頁、第20至26頁、警二
      卷第19頁、第22頁、第27至53頁，偵一卷第29至33頁、第
      35頁、第53頁、第55頁、偵二卷第65頁、第69至192頁、
      第263 頁、第279頁，本院卷第21至22頁、第31至33頁、
      第35頁、第201至207頁、第219至227頁、第369頁、第411
      頁），足認被告盧許金定所為任意性自白核與事實相符，
      堪以採信。從而，本案事證明確，被告盧許金定上開犯行
      均堪認定，應依法論科。　　　
（二）論罪科刑：
    ⒈本案應適用刑法第339條第2項詐欺得利罪之規定：
　　⑴按用電戶與台電簽訂供電契約，台電將電力輸送至用戶端
      ，自有同意將該電力移轉予該用電戶使用之意，台電為依
      量計價收費，遂在用戶端安裝電表，於用電戶用電時，即
      由電表累計用電量，並定期派員抄表取得電表度數後，逕
      依該度數計價而按期向用電戶收取電費。是如用電戶擅自
      以其他方法使電表失效不準後繼續取用電力，雖所取用之
      電力係經台電依契約輸送至用戶端而同意移轉予該用電戶
      使用，該用電行為，核與「未經他人同意」，以和平手段
      ，將他人持有之物移入自己或第三者支配管領之刑法竊盜
      罪構成要件不符，然該用電戶故意造成電表失效不準之行
      為，因造成電表無法正確計量用電度數，致所呈現在電表
      上之度數不足實際用電度數，台電因誤認該電表度數即為
      真實用電度數，乃陷於錯誤而逕依該度數核算應收取之電
      費，致該電費少於實際應收電費，用電戶因此取得少繳電
      費之利益，則該用電戶所為，自係向台電行使詐術，詐取
      少繳電費之利益，而該當刑法詐欺得利之構成要件。
　　⑵查被告盧許金定係在台電已依契約同意傳輸用電之情況下
      ，委由姓名、年籍均不詳水電工人分別在高雄市○○區○○○
      街000號、385號之電表上，以加裝二極體、單相電容器之
      方式，分別使上址電表計量失準，致台電抄表人員陷於錯
      誤，以失準之電表所計量之不正確度數計價而各少收上址
      之電費，被告盧許金定因而分別詐得短繳電費之利益，核
      其事實欄一、（一）（二）所為，均係犯刑法第339條第2
      項之詐欺得利罪。公訴意旨認被告盧許金定上開犯行均係
      涉犯刑法第323條、第320條第1項之竊盜罪，均有未洽，
      惟因起訴之基礎社會事實同一，且本院亦已當庭告知被告
      盧許金定所涉上揭罪名（見本院卷第473頁），應無礙於
      其防禦權之行使，本院自應變更起訴法條後併予審理之。
    ⒉被告盧許金定與姓名、年籍均不詳之水電工人間，就2次詐
      欺得利罪之實施均有犯意聯絡及行為分擔，應依刑法第28
      條規定，均論以共同正犯。又被告盧許金定分別於事實欄
      一、（一）（二）所示之期間，委由姓名、年籍均不詳之
      水電工人，分別在高雄市○○區○○○街000號、385號之電表
      上，以加裝二極體、單相電容器之方式行使詐術，每日使
      電表失效不準，從而使台電抄表人員陷於錯誤，並依少於
      實際用電度數之度數以計算電費，時間密接、侵害之法益
      復屬同一，各行為之獨立性極為薄弱，且依一般社會健全
      觀念，在時間差距上難以強行分開，在刑法評價上，以視
      為數個舉動之接續施行，故事實欄一、（一）（二）之詐
      欺得利犯行，應分別合為包括之一行為予以評價，較為合
      理，應屬接續犯，各論以一罪。又被告盧許金定上開2次
      詐欺得利犯行，犯意各別，行為互殊，應予分論併罰。
　　⒊爰審酌被告盧許金定係智識成熟之成年人，應知電力能源
      為全體國民共享之重要資源，透過使用者付費及公平計價
      之原則，方得使電力機構永續經營，達到資源平等、共享
      利用之目的，且電價高低與國家能源政策及財政收支亦密
      切相關，如以不正當方式影響計電，藉此減少電費開支，
      無異將個人之用電成本轉嫁由社會大眾承受，除造成台電
      損失外，更影響國家民生經濟。然被告盧許金定竟為圖減
      省其「三上茶」、「牛妞熱河炒飯」店面營業時之電費支
      出，而分別為本案詐欺得利之犯行，造成台電無法合理計
      算其用電情形，損及公用民生事業費用負擔之公平性，所
      為應予非難。且其犯後先矢口否認犯行，直至本院審理中
      經台電稽查人員周啟煌再次到庭指證歷歷後，方願與台電
      達成和解並坦承本案犯行，又本案先前程序所耗費之司法
      資源亦非微小，整體犯後態度難認良好；惟念及被告盧許
      金定並無前科，犯後終能坦承犯行並與台電達成和解，支
      付共563,555元之和解金，此有110年11月17日調解筆錄、
      陳述狀各1份在卷足憑（見本院卷第397至399頁、第401頁
      ），是被告盧許金定上開犯行之惡性稍減；兼衡被告盧許
      金定之犯罪動機、目的、手段、犯罪期間之長短，以及於
      本院審理中自陳之智識程度、家庭生活經濟狀況（因涉及
      個人隱私，詳見本院卷第508頁）等一切情狀，分別量處
      如主文所示之刑，並諭知易科罰金之折算標準。再審酌被
      告盧許金定所犯上開二罪之罪質相同、犯罪時間部分重疊
      ，以及總體法益侵害性，定其如主文所示應執行之刑，並
      諭知易科罰金之折算標準。
　　⒋不予緩刑之宣告：
　　⑴被告盧許金定之辯護人固為其主張：被告盧許金定坦承犯
      行，亦無前科，且已和台電達成和解，被告盧許金定也經
      台電裁罰，故請給予被告盧許金定緩刑之宣告云云。惟按
      ，緩刑之宣告，除應具備刑法第74條第1項所定之形式要
      件外，並須有「可認為以暫不執行刑罰為適當」之情形，
      始得為之。又是否適宜宣告緩刑，法院本得依審理之結果
      斟酌決定，非謂一旦符合緩刑之形式要件，均應概予以宣
      告緩刑。
　　⑵經查，被告盧許金定犯後先矢口否認犯行，並爭執台電人
      員稽查程序以及本案警方扣押程序之合法性，本院因而勘
      驗現場錄影光碟之4個影片檔案，並為交互詰問證人孫達
      德、簡忠平、周啟煌等調查證據程序。直至證人周啟煌於
      本院審理中具結證稱：老闆娘（即被告盧許金定）5月20
      日在我們查到飲料電的二極體後，她有把我叫到旁邊跟我
      說，其實是一個客人說可以幫她省電，所以有幫她裝東西
      。她有跟我這樣講，我不可能亂講。我當時就跟她說那妳
      叫他來，叫他來跟我們配合，這樣我們要找比較快，盧許
      金定就叫我留電話給她，她說三天，我說不能三天，我說
      妳現在打電話給他看現在是不是在高雄，能不能來，盧許
      金定打了說對方現在在臺中，我說如果他真的在臺中，要
      不要妳叫他晚上趕回來，我們就約明天好了，她就說好，
      我們就約隔天10點，隔天我們再去，去時都沒有了，都拆
      掉了（按：指單相電容器），她就改接三相的接線在那裡
      ，接三相的話就不會產生不平衡電流。那天我們來測就是
      單相的，我可以百分之百確定，我不能亂說話，我跟她也
      無冤無仇等語詳實（見本院卷第295至296頁、第302至303
      頁），就被告盧許金定自承加裝違法節電設備及犯後躲避
      台電查緝之行為指證歷歷，嗣被告盧許金定方改以坦承犯
      行，並與台電達成和解，賠付和解金，足見被告盧許金定
      雖於審判中坦承犯行，其先前已耗費相當之司法調查資源
      。復審酌被告盧許金定就其犯罪動機係供陳：有人到我們
      店裡吃飯，很誠意的跟我說要幫我們省電，說只要1萬元
      就可以了，我就答應他等語（見本院卷第474頁、第476頁
      ），自被告盧許金定僅因他人建議花小錢可違法省電，即
      為本案犯行，足見其法治觀念淡薄，再參諸被告盧許金定
      於本院審理中為同案被告盧冠佑作證時，經檢察官問及10
      7年5月至108年5月期間之炒飯店內廚師姓名，其覆以：我
      也罰了，你還要查那麼清楚等語（見本院卷第482頁），
      拒絕回答檢察官之問題，由被告盧許金定僅以「業經支付
      本案追償電費」為由，即認檢察官不應繼續查明本案，可
      見其主觀上是否體認其犯行對社會所生損害，並非僅以支
      付追償電費即能填補，尚有疑問，據上實難認被告盧許金
      定已顯無再犯之虞。又被告盧許金定坦承犯行及已與台電
      達成和解並賠償之犯後態度，業經本院納入從輕量刑因子
      以審酌，非必須再給予緩刑之宣告。綜上各情，本院認對
      被告盧許金定所宣告之刑，應依法執行，尚無「刑之宣告
      以暫不執行為適當」之情形，爰不予宣告緩刑，辯護人此
      部分主張，尚難憑採。
（三）沒收：
    ⒈犯罪所得部分：
　　　按犯罪所得，屬於犯罪行為人者，沒收之；前二項之沒收
      ，於全部或一部不能沒收或不宜執行沒收時，追徵其價額
      ；犯罪所得已實際合法發還被害人者，不予宣告沒收或追
      徵；宣告前二條之沒收或追徵，有過苛之虞、欠缺刑法上
      之重要性、犯罪所得價值低微，或為維持受宣告人生活條
      件之必要者，得不宣告或酌減之，刑法第38條之1第1項前
      段、第3項、第5項及第38條之2第2項分別定有明文。查被
      告盧許金定本案犯行經查獲後，經台電估算其減省之電費
      共約325,343元（293,381元〈牛妞熱河炒飯〉＋31,962元〈三
      上茶〉＝325,343元，此計算式不含1.6倍之追償用電電價）
      ，此為其犯罪所得。又被告盧許金定於與台電和解後，約
      定賠償台電共563,555元，已逾上開金額等情，此有台灣
      電力公司108年5月20日高稽字第0000000、0000000、0000
      000號用電實地調查書、追償電費計算單、調解筆錄（見
      本院卷第23至33頁、第397至399頁）在卷可參，足證被告
      盧許金定賠償告訴人台電之金額實際上業已超過其不法所
      得，已達到剝奪犯罪行為人因犯罪之不當利得，回復既有
      合法之財產秩序之目的，為免過苛，自無再沒收犯罪所得
      之必要，爰不宣告沒收之。
　  ⒉至扣案如附表所示之物，均屬本案被告盧許金定犯詐欺得
      利罪之證據，並非違禁物，且據證人周啟煌證稱：電表一
      般都有一個封印鎖，是台電專用的。扣得的電表是台電所
      有，因為要當證物所以才會扣起來。扣案物的所有權人是
      台電，被告因為是住戶，所以他們是使用人等語（見本院
      卷第293頁，第299頁、第307頁、第313頁），足證扣案之
      電表及封印鎖應屬台電所有之設備，又卷內並無相關證據
      足認該等物品係被告盧許金定所有，故爰均不予宣告沒收
      。　　
貳、無罪部分：
一、公訴意旨略以：被告盧冠佑與同案被告盧許金定係母子，2
    人為節省電費開銷，竟共同意圖為自己不法之所有，基於竊
    盜之犯意聯絡，由被告盧冠佑自106年7月20日起承租坐落高
    雄市○○區○○○街000號房屋，與同案被告盧許金定共同經營「
    牛妞熱河炒飯」，其2人於108年5月20日為台電人員查獲前
    約1年即107年5月間某日起，私自在上址電表（電號：00-00
    00-00-0）之電源側裝設單相電容器，以改變電位相位角，
    產生不平衡電流（41.3A），使電表之圓盤轉動變緩慢或呈
    靜止狀態，進而使電表計量少於實際使用之度數，然實際供
    電能並未減少，影響該營業處所電表正常運作及使用電費之
    計算，以此方法竊取約7萬2084度之電能（電費合計約29萬3
    381元；公式：營業用電每度4.07元×72084度=29萬3381元）
    ，因認被告盧冠佑涉犯刑法第323條、修正前刑法第320條第
    1項之竊盜罪嫌等語。
二、按犯罪事實應依證據認定之，無證據不得認定犯罪事實；不
    能證明被告犯罪者，應諭知無罪之判決，刑事訴訟法第154
    條第2項、第301條第1項分別定有明文。又事實之認定，應
    憑證據，如未能發現相當證據，或證據不足以證明，自不能
    以推測或擬制之方法，以為裁判基礎。次按，檢察官就被告
    犯罪事實，應負舉證責任，並指出證明之方法，刑事訴訟法
    第161條第1項定有明文。因此檢察官對於起訴之犯罪事實，
    應負提出證據及說服之實質舉證責任。倘其所提出之直接證
    據或間接證據，或其所指出之證明方法，並未達到通常一般
    之人均不致有所懷疑，而得確信其為真實之程度，而有合理
    之懷疑存在而無從使事實審法院得有罪之確信時，基於無罪
    推定之原則，即應為被告無罪判決之諭知。
三、公訴意旨認被告盧冠佑涉犯上開罪嫌，無非係證人周啟煌、
    簡忠平、孫達德於偵查中之證述、房屋租賃契約書、台電高
    稽0000000號用電實地調查表、追償電費計算單、現場錄影
    蒐證光碟、檢察事務官勘驗報告、市警局鹽埕分局扣押筆錄
    及扣押物品目錄表、現場照片、扣案之單相電容器為其論據
    。訊據被告盧冠佑固坦承有承租高雄市○○區○○○街000號房屋
    之事實，惟堅詞否認有何上開犯行，辯稱：我只是偶爾去店
    裡幫忙擔任廚師，不知道節電一事等語。經查：
(一)址設高雄市○○區○○○街000號之「牛妞熱河炒飯」，自106年7
    月20日起至今，均係由同案被告盧許金定獨資經營乙節，此
    據證人即同案被告盧許金定證稱：炒飯店是我出資，是由員
    工經營。106年7月20日函文是我最早經營「牛妞熱河炒飯」
    時的登記資料，當時是我的員工柯鳳美擔任負責人，她掛名
    負責人到109年等語（見偵一卷第47頁，本院卷第483頁），
    並有高雄市政府經濟發展局106年7月20日高市經發商字第10
    661226500號函、經濟部商工登記公示資料查詢服務各1份（
    見偵一卷第35頁，本院卷第411頁）以佐其說，是被告盧冠
    佑固為高雄市○○區○○○街000號房屋之承租人，其是否與同案
    被告盧許金定共同經營「牛妞熱河炒飯」，尚非無疑；復參
    諸台電人員於108年5月20日、21日到場稽查時，均係由同案
    被告盧許金定持鑰匙帶同台電人員及警方開啟相關空間，協
    助進行調查、扣押程序，並經台電認定為高雄市○○區○○○街0
    00號房屋場所用電人等情，此據證人簡忠平、周啟煌於本院
    審理中分別具結證述明確，並有扣押筆錄2份、本院勘驗筆
    錄、高雄地檢署勘驗報告暨截圖各1份在卷可稽（見偵二卷
    第69至192頁，本院卷第201至206頁、第278至283頁、第293
    至297頁、第301至304頁），足見同案被告盧許金定除為「
    牛妞熱河炒飯」出資者，其就「牛妞熱河炒飯」之營運亦具
    獨立、實質之掌控支配權，此外並未見被告盧冠佑就此部分
    有何共同參與之事證，是同案被告盧許金定於本院審理中具
    結證稱：炒飯店經營都是我在處理，員工薪水也是我在發等
    語（見本院卷第484頁），而被告盧冠佑始終辯稱：我是在
    店裡擔任廚師幫忙，店裡沒有員工時，我母親會通知我去店
    裡上班等語，均有相當之可信性，是被告盧冠佑與同案被告
    盧許金定就裝設單相電容器詐得減省電費之利益一事，有無
    共同犯意聯絡，顯屬有疑。再者，縱使被告盧冠佑因與同案
    被告盧許金定為母子關係，亦為該房屋承租人、在該店擔任
    廚師職務之緣故，而知悉同案被告盧許金定有以上開詐欺方
    式減省電費，亦不必然憑被告盧冠佑此消極之主觀上認識，
    即逕認其與同案被告盧許金定間有共同犯意聯絡。
(二)至檢察官另聲請調閱被告盧冠佑106年至108年之綜合所得稅
    薪資來源資料，欲證明被告盧冠佑是否長期於「牛妞熱河炒
    飯」任職廚師，然被告盧冠佑即使擔任「牛妞熱河炒飯」之
    廚師並有薪資所得，因卷內證據均顯示同案被告盧許金定為
    該店之單獨、實質經營者，尚無從僅以被告盧冠佑為該店之
    廚師，逕認其主觀上有與同案被告盧許金定為本案犯行之犯
    意聯絡，前已敘明，是因此部分之聲請與待證事實無重要關
    係，爰依刑事訴訟法第163條之2第2項第2款、第1項規定駁
    回之。
(三)綜上所述，卷內尚乏證據可佐被告盧冠佑有公訴意旨所指之
    詐欺得利犯行，公訴意旨所憑之證據尚未達於通常一般之人
    均不致有所懷疑，而得確信其為真實之程度，尚有合理之懷
    疑存在，揆諸首揭說明，既不能證明被告盧冠佑犯罪，本院
    即應為被告盧冠佑無罪之諭知。
據上論斷，應依刑事訴訟法第299條第1項前段、第300條、第301
條第1項，刑法第339條第2項、第28條、第41條第1項前段、第8
項、第51條第5款，判決如主文。
本案經檢察官許紘彬提起公訴，檢察官姜麗儒到庭執行職務。
中　　華　　民　　國　　111 　年　　3 　　月　　30　　日
                  刑事第十二庭  審判長法　官  蔡書瑜
　　　　　　　　　　　　　　　　　　　法　官  李承曄
　　　　　　　　　　　　　　　　　　　法　官  楊甯伃
以上正本證明與原本無異。
如不服本判決應於收受送達後20日內向本院提出上訴書狀，並應
敘述具體理由；如未敘述上訴理由者，應於上訴期間屆滿後20日
內向本院補提理由書（均須按他造當事人之人數附繕本）「切勿
逕送上級法院」。
中　　華　　民　　國　　111 　年　　3 　　月　　30　　日
   　　　　　　　　　　　　　　　　　 書記官  陳蓉柔
　　　　　　　　　　　　　　　　　 
附錄本案論罪科刑法條：
刑法第339條
意圖為自己或第三人不法之所有，以詐術使人將本人或第三人之
物交付者，處5年以下有期徒刑、拘役或科或併科50萬元以下罰
金。
以前項方法得財產上不法之利益或使第三人得之者，亦同。
前二項之未遂犯罰之。

附表：
編號          扣案物   1 單相三線電表（電號：00-0000-00）1個   2 封印鎖（編號：H-0000000）1個   3 單相三線電表（電號：00-0000-00）1個   4 封印鎖（編號：H-0000000）1個   5 單相三線電表（電號：00-00-0000-00-0）